---
title: "PARCELAS DIVIDIDAS"
author: "Miguel Angel Peñaloza Perez"
date: "4/5/2021"
output: word_document
---

```{r setup, include=FALSE}
knitr::opts_chunk$set(echo = TRUE)
```


```{r}
data<-read.csv(header=TRUE,
"C:\\Users\\W10\\Desktop\\DISEÑO DE EXP\\PARCELAS DIVIDIDAS\\data_split.csv")
head(data)
```

cultivo de arroz, si hay dos variedades y tres edades de las plántulas y queremos más precisión para la edad de las plántulas, entonces con un diseño de bloques completos al azar con tres repeticiones, las variedades se asignan al azar a las parcelas principales dentro de tres bloques usando una aleatorización separada para cada uno. Luego, los niveles de edad de las plántulas se asignan al azar a las subparcelas dentro de las parcelas principales utilizando una aleatorización separada en cada parcela principal. El diseño se muestra en la siguiente tabla.


```{r}
data$var = as.factor(data$var)
data$age = as.factor(data$age)
str(data)
```

```{r}
library(agricolae)
attach(data)
```


```{r}
model <- sp.plot(block = block, 
                 pplot = var, 
                 splot = age, 
                 Y = heading)
```



```{r}
# Get first error df
Edf_a <- model$gl.a
Edf_a
# Get second error df
Edf_b <- model$gl.b
Edf_b
# Get first error MS
EMS_a <- model$Ea
EMS_a
# Get second error MS
EMS_b <- model$Eb
EMS_b
```



```{r}
out1 <- LSD.test(y = heading, 
                 trt = var,
                 DFerror = Edf_a, 
                 MSerror = EMS_a,
                 alpha = 0.05,
                 p.adj = "bonferroni",
                 group = TRUE,
                 console = TRUE)

plot(out1, 
     xlab = "varieties",
     ylab = "heading (days)",
     las = 1, 
     variation = "IQR")

```




```{r}
out2 <- LSD.test(y = heading, 
                 trt = age,
                 DFerror = Edf_b, 
                 MSerror = EMS_b,
                 alpha = 0.05,
                 p.adj = "bonferroni",
                 group = TRUE,
                 console = TRUE)

plot(out2, 
     xlab = "Siembra",
     ylab = "Maduracion (dias)",
     las = 1, 
     variation = "IQR")

```

```{r}
out3 <- LSD.test(y = heading, 
                 trt = var:age,
                 DFerror = Edf_b, 
                 MSerror = EMS_b,
                 alpha = 0.05,
                 p.adj = "bonferroni",
                 group = TRUE,
                 console = TRUE)


plot(out3, 
     xlab = "var:age",
     ylab = "heading (days)",
     las = 1, 
     variation = "IQR")

```

EFECTOS PRINCIPALES
```{r}
# variedades
bar.err(out1$means, 
        variation = "SE", 
        ylim = c(0, 100),
        names.arg = c("Arroz Shaheen","Arroz Super"))

#titulo y leyendas
title(main = "Especies de Arroz",
      cex.main = 0.8,
      xlab = "Varieties", 
      ylab = "maduracion (dias)")

# edad de plantas
bar.err(out2$means, 
        variation = "SE", 
        ylim = c(0, 100),
        names.arg = c("2-semanas", "3-semanas", "4-semanas"))

# leyendas
title(main = "Edades de plantas",
      cex.main = 0.8,
      xlab = "Edad", 
      ylab = "Maduración (dias)")
```

EFECTOS DE INTERACCION 

```{r}
bar.err(out3$means, 
        variation = "SE", 
        ylim = c(0, 110),
        names.arg = c("V1W1","V1W2", "V1W3", "V2W1", "V2W2", "V2W3"))

# Adding title, X and Y labels
title(main = "Interacción especie-edad",
      cex.main = 0.8,
      xlab = "variedad:edad", 
      ylab = "Maduración (días)")
```





