---
title: "ANALISIS FACTORIAL_MARZO 10"
author: "Miguel Angel Peñaloza Perez"
date: "8/4/2021"
output: word_document
---

```{r setup, include=FALSE}
knitr::opts_chunk$set(echo = TRUE)
```

```{r echo=FALSE, message=FALSE,warning=FALSE, tidy=TRUE}

library(readxl)
#library(readr)
library(psy)
library(corrplot)
library(psych)
library(semPlot)
library(readr)
library(lavaan)
library(tidyverse)
library(dplyr)
```



Depressive Mood Scale
Description
A data frame with 269 observations on the following 20 variables. Jouvent, R et al 1988 La clinique polydimensionnelle de humeur depressive. Nouvelle version echelle EHD : Polydimensional rating scale of depressive mood. Psychiatrie et Psychobiologie.

Usage
data(ehd)
Format
This data frame contains the following columns:

e1
Observed painfull sadness

e2
Emotional hyperexpressiveness

e3
Emotional instability

e4
Observed monotony

e5
Lack spontaneous expressivity

e6
Lack affective reactivity

e7
Emotional incontinence

e8
Affective hyperesthesia

e9
Observed explosive mood

e10
Worried gesture

e11
Observed anhedonia

e12
Felt sadness

e13
Situational anhedonia

e14
Felt affective indifference

e15
Hypersensibility unpleasent events

e16
Sensory anhedonia

e17
Felt affective monotony

e18
Felt hyperemotionalism

e19
Felt irritability

e20
Felt explosive mood

Source
Jouvent, R et al 1988 La clinique polydimensionnelle de humeur depressive. Nouvelle version echelle EHD : Polydimensional rating scale of depressive mood. Psychiatrie et Psychobiologie.


  Exploratorio 

Base de datos ehd 
```{r echo=FALSE, tidy=TRUE}
data(ehd)
#datos <- read_xlsx("C:\\Users\\W10\\Desktop\\ESTADISTICA MULTIVARIADA\\ACTIVIDADES\\AF\\FA.xlsx")
datos<- ehd
#________________________________________
# estandarizar variable
D1=scale(datos)
#que R lo lea como una matriz de datos y no como una tabla
D2=as.data.frame(D1)
head(D2)
```


```{r echo=FALSE, tidy=TRUE}
  D2%>% pivot_longer(e1:e12)%>% filter(value>0)%>%
  ggplot(aes(value))+geom_histogram(binwidth = 1,alpha=1/4,fill = "darkblue",
                                    colour = "black")+facet_wrap(~name)+
  labs(subtitle="",title="Escala de Estado de Animo Depresivo",x="Categoria de Respuestas",y="Frecuencia",
       caption="Fuente de los datos: Jouvent, R et al 1988 La clinique polydimensionnelle de humeur depressive.\n Nouvelle version echelle EHD : Polydimensional rating scale of depressive mood.\n Psychiatrie et Psychobiologie.")+
  theme_bw()


  D2%>% pivot_longer(e13:e20)%>% filter(value>0)%>%
  ggplot(aes(value))+geom_histogram(binwidth = 1,alpha=1/4,fill = "darkblue",
                                    colour = "black")+facet_wrap(~name,ncol=4)+
  labs(subtitle="",title="Escala de Estado de Animo Depresivo",x="Categoria de Respuestas",y="Frecuencia",
       caption="Fuente de los datos: Jouvent, R et al 1988 La clinique polydimensionnelle de humeur depressive.\n Nouvelle version echelle EHD : Polydimensional rating scale of depressive mood. \nPsychiatrie et Psychobiologie.")+
  theme_bw()



```


Matriz de correlacion

```{r echo=FALSE, tidy=TRUE}
cor(D2)
```

```{r echo=FALSE, tidy=TRUE}
corrplot(cor(D2), method="circle",order="hclust",tl.col='black',tl.cex=.75)
         
```



DETERMINANTE
```{r echo=FALSE, tidy=TRUE}
det(cor(D2))
```

KMO TEST 
```{r echo=FALSE, tidy=TRUE}
KMO(cor(D2))
```


ESFERICIDAD
```{r echo=FALSE, tidy=TRUE}
print(cortest.bartlett(cor(D2),nrow(datos)))
         
```

De acuerdo a las cargas factoriales de los items del cuestionario se opto por omitir de las variables originales las preguntas 8,9,10 y 14 ya que su carga factorial es cercano a .30 por lo que es posible omitirlas del analisis confirmatorio ya que aportan poca informacion al intrumento de medición.

```{r echo=FALSE, tidy=TRUE}
##ROTACIÓN VARIMAX##
         FA1=factanal(D2,factors=2,rotation="varimax",na.action=na.omit,scores="Bartlett")
         LO2=FA1$loadings
         #LO2# Calcular el número de factores ideal
        VARIMAX_IDFEAL<- scree.plot(datos,type = 'R')
         #scoores
         #variables latentes nuevas
         SC1=FA1$scores
         SCF1<-SC1[,1]
        HISTOGRAMA<- hist(SCF1)
        CAJAS<- boxplot(SCF1)
         #summary(SCF1)
        
        LO2
```

```{r echo=FALSE, tidy=TRUE}
 #BIPLOT para variables con FA1
         load1=FA1$loadings[,1:2]
         load2=FA1$loadings[,1:2]
         BIPLOT_FINAL<-biplot_graph<-plot(load1)
         text(load1,labels=names(D),cex=.7,adj=c(0.5,1))
         
        BIPLOT2<- biplot (load1,load2)
         text(load1,labels=names(D),cex=.7,adj=c(0.5,1))
```


MODELO CONFIRMATORIO 

En el modelo confirmatorio se puede probar que los dos grupos en los que se conformo el cuestionario depresion y ansiedad son utiles para la evaluacion del humor depresivo.Los items en seleccionados muestran una alta aportacion de informacion asi como tambien las varianzas de los items por lo cual el cuestionario es adecuado para aplicación.
```{r, tidy=TRUE}
 modelo_confirm<-'Ansiedad=~ e2 +e3+e4+e5+e6+e7+e15+e18+e19+e20
Depresion=~ e1+e11+e12+e13+e16+e17'
         modelo<-cfa(modelo_confirm,data=D2)
        summary(modelo,fit.measures=TRUE)
         GRAFICOS<-semPaths(modelo,what="paths",layout="circle",title=TRUE,style="LISREL")
         #semPaths(modelo,what="est",layout="circle",title=TRUE,style="LISREL")
         
```



Encuesta de Trabajo 
```{r echo=FALSE, tidy=TRUE}
#data(ehd)
datos <- read_xls("C:\\Users\\W10\\Downloads\\Copia_de_Ejercicio_factorial_laboral_1.xls")
```


```{r echo=FALSE, tidy=TRUE}
datos <- read_xls("C:\\Users\\W10\\Downloads\\Copia_de_Ejercicio_factorial_laboral_1.xls")
datos<- datos[,9:38]
# estandarizar variable
D1=scale(datos)
#que R lo lea como una matriz de datos y no como una tabla
D2=as.data.frame(D1)
head(D2)
#______________________________________________
#instalar paquete##
#install.packages("corrplot")
#LA MATRIZ DE ENTRADA ES DE CORRELACION 
MATRIZ_CORRELACION<-cor(D2)
```

```{r echo=FALSE, tidy=TRUE}
#library(corrplot)
GRAFICO_CORRRELACION<-corrplot(cor(D2), method="circle",order="hclust",tl.col='black',tl.cex=.75)


```

DETERMINANTE

```{r echo=FALSE, tidy=TRUE}
#determinante
determinante<-det(cor(D2))
determinante
```

KMO


```{r echo=FALSE, tidy=TRUE}
KMO_TEST<-KMO(cor(D2))

#Prueba de esfericidad de barlet 
KMO_TEST
```

ESFERICIDAD

```{r echo=FALSE, tidy=TRUE}

esfericidad<-print(cortest.bartlett(cor(D2),nrow(datos)))
esfericidad
```


CARGAS FACTORIALES 
De acuerdo a los valores de las cargas factoriales se omitieron del analisis las preguntas numero 3,13,16 y 28 ya que aportaban su apoprte a la carga factorial era menor a .30.


```{r echo=FALSE, tidy=TRUE}
FA=factanal(D2,factors=2,rotation="none",na.action=na.comit) #modelo
#FA
LO=FA$loadings 
U<-FA$uniquenesses    #valores singulares
#________________________________________---
# Calcular el número de factores ideal
FACTOR_IDEAL<- scree.plot(datos,type = 'R') 

LO
```

EIGENVALORES 
```{r echo=FALSE, tidy=TRUE}
FA=factanal(D2,factors=2,rotation="none",na.action=na.comit) #modelo
#FA
LO=FA$loadings 
U<-FA$uniquenesses    #valores singulares
#________________________________________---
# Calcular el número de factores ideal
FACTOR_IDEAL<- scree.plot(datos,type = 'R') 
U

```


grafica de factors

```{r echo=FALSE, tidy=TRUE}
LO1=FA$loadings[,1:2]
GRAFICO_FACTORES<-plot(LO1)
text(LO1,labels = names(D),cex =.7,adj = c(0.5,1))
```

VARIABLES LATENTES NUEVAS 


```{r echo=FALSE, tidy=TRUE}
##ROTACIÓN VARIMAX##
FA1=factanal(D2,factors=2,rotation="varimax",na.action=na.omit,scores="Bartlett")
LO2=FA$loadings
#LO2# Calcular el número de factores ideal
VARIMAX_IDFEAL<- scree.plot(datos,type = 'R')
#scoores
#variables latentes nuevas
SC1=FA1$scores
SCF1<-SC1[,1]
HISTOGRAMA<- hist(SCF1)


HISTOGRAMA
CAJAS<- boxplot(SCF1)
CAJAS
```



BIPLOT 


```{r echo=FALSE, tidy=TRUE}
load1=FA1$loadings[,1:2]
load2=FA1$loadings[,1:2]
BIPLOT_FINAL<-biplot_graph<-plot(load1)
text(load1,labels=names(D),cex=.7,adj=c(0.5,1))

BIPLOT2<- biplot (load1,load2)
text(load1,labels=names(D),cex=.7,adj=c(0.5,1))

```


MODELO CONFIRMATORIO 



```{r , tidy=TRUE}
modelo_confirm<-'G1=~ P4+P9+P10+P11+P12+P15+P17+P18+P19+P21+P22+P23+P24+P25+P26
G2=~ P1+P2+P5+P6+P7+P8+P14+P20+P27+P29+P30'
modelo<-cfa(modelo_confirm,data=D2)
 summary(modelo,fit.measures=TRUE)
GRAFICOS<-semPaths(modelo,what="paths",layout="circle",title=TRUE,style="LISREL")
```

