---
title: "Víctimas en carpetas de investigación FGJ"
author: "Miguel Angel Peñaloza Perez"
date: "2/4/2021"
output: word_document
---

```{r setup, include=FALSE}
knitr::opts_chunk$set(echo = TRUE)
```

```{r message=FALSE,warning=FALSE,echo=FALSE}
library(ggplot2)
library(ggfortify)
library(knitr)
library(dplyr)
library(tidyverse)
library(patchwork)
library (corrplot)
source("VISUALIZACION_DELITOS.R")
source("ACP_DELITOS.R")
```

La sigueinte base de datos se extrajo del Portal de Datos Abiertos de la CDMX y contiene la información de las victimas de los delitos en las carpetas de la Fiscalia General de Justicia de la Ciudad de Mexico a partir de enero del 2019. Para informacion detallada de la base de datos consulte la siguiente direccion:
\url(https://datos.cdmx.gob.mx/dataset/victimas-en-carpetas-de-investigacion-fgj})

Asi tambien de la base de datos solo se analizo la informacion del año 2020 y el mes de enero del 2021 a su vez se opto por analizar solo las 16 alcaldias de la ciudad de Mexico. Por otro lado se omitieron los datos de delitos categorizados como "Hecho no Delictivo". 

De esta forma seleccionamos la información de los delitos siguientes:
-Homicidio : dentro de este delito esta homicidio y lesiones dolosas por arma de fuego
-Violacion
-Delito de Bajo Impacto
-Robo: dentro de esta categoria estan robo en via o transporte publica y robo casa habitación.
-Secuestro

Se opto por contabilizar los anteriores delitos ya que los datos tenian multicolinealidad debido a la naturaleza de los datos a analizar. 
Ejemplo: cuando se comete homicidio el delito es 
1: homicidio
2: lesion dolosa por arma de fuego

Es de esta forma que al cometer un delito se contabilizan todas las categorias del delito que estuvieran involucradas en dicho suceso. De acuerdo a lo anterior justificamos la agrupación de las categorias del delito similares.

Asi tambien se obtuvo una tasa de incidencia delictiva por cada 100,000 habitantes con la fomrula siguiente:


$$ Tasa=(\frac{EventoInteres}{Población Total})* 100,000$$
Y los datos del número de poblacion para las 16 alcaldias de la CDMX se obtuvierón del Censo Nacional del año 2020 realizado por el INEGI.
```{r tidy=TRUE, warning=FALSE,echo=FALSE,message=FALSE}
source("tasas.R")
 tasa123<- tasahabitantes %>% select(AlcaldiaHechos,Habitantes)
kable(tasa123)

```


Es asi que la base de datos para el analisis resulto de la manera siguiente.
```{r tidy=TRUE, warning=FALSE,echo=FALSE,message=FALSE}
head(nuevo1)

```
Asi tambien es importante mencionar que la columna secuestro al momento del analisis tenia 4 valores faltantes a los cuales se les asigno un cero por motivos de practicidad para el analis de componentes principales y para que no se omitieran del analisis 4 alcaldias.

```{r warning=FALSE,echo=FALSE,message=FALSE}
kable(summary(nuevo1))

```


## Analisis Descriptivo Exploratorio

```{r warning=FALSE,echo=FALSE,message=FALSE}
bajo_impacto_graph
violacion_graph
homicido_graph
secuestro_graf
robo_graph

```

```{r warning=FALSE,echo=FALSE}
Resumen
varianzas
```


## Analisis de Componentes Principales

Matriz de Varianzas y Covarianzas
```{r warning=FALSE,echo=FALSE}
kable(matriz_varianzas)

```

Matriz de Correlaciones
```{r warning=FALSE,echo=FALSE}
kable(matriz_cor)
```





```{r warning=FALSE,echo=FALSE}
S<-cor(nuevo1, use="complete.obs")
corrplot.mixed(S)
```


```{r warning=FALSE,echo=FALSE}
kable(determinante , booktabs = TRUE, align =c("l"),col.names =c("DETERMINANTE"),escape=FALSE)
```

Varianza Acumulada
```{r warning=FALSE,echo=FALSE}
source("ACP_DELITOS.R")
 acp<- prcomp(nuevo1,scale=TRUE)
summary(acp)

```
Valores Singulares
```{r warning=FALSE,echo=FALSE}
valores_propios
```


### Combinaciones Lineales 
```{r warning=FALSE,echo=FALSE}
kable(combinaciones_lineal)
```


$$PC1 = 0.51* Delito Bajo Impacto + 0.48* Violación + 0.54* Robo$$



$$PC2 = 0.45* Homicidio Arma de Fuego + 0.83* Secuestro$$



```{r warning=FALSE,echo=FALSE}
source("ACP_DELITOS.R")
library(factoextra)
fviz_pca_biplot(acp)

fviz_pca_biplot(acp, invisible ="var")
fviz_pca_biplot(acp, invisible ="ind")

```


Variables Latentes
```{r warning=FALSE,echo=FALSE}
kable(Rf)
```



